臺灣臺中地方法院刑事判決　　　　　　　　　　　　九十三年度交易字第二三五號
　　公　訴　人　臺灣臺中地方法院檢察署檢察官
　　被　　　告　戊○○
　　選任辯護人　黃錦郎律師
　　被　　　告　丁○○
　　選任辯護人　陳明發律師
右列被告因過失致人於死案件，經檢察官提起公訴（九十三年度偵字第三一九四號）
，本院判決如左：
    主  文
戊○○因過失致人於死，處有期徒刑拾月。緩刑年。
丁○○因過失致人於死，處有期徒刑柒月。
    事  實
一、戊○○之車牌號碼Ｈ八─九七九九號自小客車原停放於臺中市○○○路一三六號
    前之停車格（過太原六街後之第四個停車格），於民國九十二年十二月二十八日
    上午零時四十六分許，自停車格內起步沿太原北路往太原五街方向行駛，理應注
    意起步前應注意前後左右有無障礙或車輛行人，並應讓行進中之車輛行人優先通
    行，而依當時天候、光線及視線皆良好等情形，並無不能注意之情事，竟疏於注
    意，適有丁○○並未領有駕駛執照，駕騎車牌號碼ＮＴＬ─七○○號重機車附載
    許雅婷，亦沿台中市○○○路往太原五街方向行駛，行經上開路段時，亦應注意
    車前狀況，隨時採取必要安全措施，而依當時情形又無不能注意之情事，竟疏於
    注意及此。因丁○○、戊○○有上述之疏失，丁○○見戊○○之車駛出時，煞車
    失控摔倒前滑再撞及戊○○前開車輛右後側，人車倒地後，致許雅婷受有顱內出
    血等傷害，經送醫後於九十三年一月五日上午不治死亡。肇事後經丁○○之友人
    及路人向警報案後，丁○○及戊○○均向到醫院處理的警員李壁池自首犯罪，並
    接受審判。
二、案經許雅婷之母丙○○訴由臺中市警察局第二分局報告及臺灣臺南地方法院檢察
    署檢察官據報相驗後簽請台灣高等法院檢察署檢察長移由台灣台中地方法院檢察
    署檢察官偵查起訴。
    理  由
一、訊據被告戊○○坦承有過失；被告丁○○固坦承有騎機車附載許雅婷之事實，惟
    矢口否認有何過失致死犯行，辯稱：伊反應來不及，伊沒有過失云云。惟查，右
    揭犯罪事實，除據被害人之母丙○○指訴在卷，並有道路交通事故調查表、現場
    圖、現場照片等附卷可稽，另本件車禍被害人許雅婷因此受傷死亡，亦經台灣台
    南地方法院檢察署檢察官督同檢驗員相驗屬實，製有相驗筆錄、相驗屍體證明書
    、驗斷書在卷可憑。
二、
（一）按行車起步前應顯示方向燈，注意前後左右有無障礙或車輛行人，並應讓行進
      中之車輛行人優先通行；再駕駛人應注意車前狀況，隨時採取必要安全措施，
      道路交通安全規則第八十九條第一項第六款及第九十四條第三項各定有明文。
      被告等駕車自應注意上述道路交通安全規定，且依當時天候晴、夜間有照明及
      路況乾燥、無缺陷等路狀，又無不能注意之情形，竟疏未注意而發生事故，致
      許雅婷因而受有頭部鈍挫傷併顱內出血等傷害，經送醫不治死亡，被告等應有
      過失。
（二）被告丁○○雖辯稱：伊無過失云云，惟依兩車之受損情形係機車為車頭嚴重受
      損，且地上留有許多碎片，而汽車係右後保險桿及右下角受損且機車之刮地痕
      長達十六點四公尺，起點約在過太原六街後第二個停車格處，足見被告丁○○
      於十餘公尺前即已看到被告戊○○汽車之動向，其既可見路旁設有停車格自應
      留意前方停車車輛之動態，隨時採取必要之安全措施，如減慢速度或與停車格
      保持適當之距離，以避免車禍之發生。而車輛欲離開停車位，必需發動引擎運
      轉，以該處為單行道車輛較少，且時值半夜，週圍亦較安靜，被告戊○○並稱
      其有開燈（以被告丁○○於十餘公尺前即發現狀況之情形，被告戊○○所言應
      可採信），被告丁○○當不致無跡可尋，而其竟於約十餘公尺前看到前車動態
      後反應不及而煞車摔倒，並留下十六點四公尺之刮地痕（應係撞到被告戊○○
      之汽車後始停止，且機車破損嚴重），足見其並未注意車前狀況，隨時採取必
      要之安全措施。
（三）雖證人甲○○、乙○○到院證稱：伊等當場目擊車禍發生之情形，惟經詰問甲○○結果，稱：伊係於兩車撞到後才看到戊○○的車，所以不能說明撞擊前被
      告丁○○之機車與被告戊○○究相距多遠，尚難認其目擊本件車禍之發生。而
      證人乙○○雖證稱：伊有看到整個事發經過云云，惟依其所言，被告丁○○的
      機車於撞到戊○○之汽車前均未倒地亦無刮地之情形，此與現場所留之刮地痕
      實不相符，證人乙○○亦不能就此做合理之解釋，且依證人乙○○所稱之：伊
      為第三部車，伊距離甲○○約四、五公尺，甲○○稱：伊距離丁○○十至十五
      公尺之情，當被告戊○○之汽車開出時，證人乙○○恐還在太原六街路口，其
      應無法看清數十公尺外之情況，故其證言實難採信。被告丁○○對被告戊○○
      停車之位置並無爭執，而刮地痕之位置、長度及其為被告丁○○之機車所造成
      ，亦有道路交通事故現場圖及照片在卷可考，被告丁○○若有警戒前方，隨時
      採取必要之安全措施，當不致造成機車失控，被害人許雅婷並因而死亡如此大
      之損害，其所辯並無過失，對車禍之發生難以防範云云及證人甲○○、乙○○
      之證言均無足採。
（四）又本案經送台灣省臺中市區車輛行車事故鑑定委員會鑑定亦認被告戊○○駕車
      於路邊起步駛出時未讓行進中車輛先行，為肇事主因，被告丁○○駕駛中機車
      遇狀況煞車失控摔倒，為肇事次因，此有該委員會中市鑑字第九三○二六一號
      函附卷可稽，再經送台灣省汽車肇事覆議鑑定委員會覆議結果，亦持相同看法
      ，有該會之覆議函在卷可稽，益證被告等之行為有過失。又被害人許雅婷確因
      被告等過失駕駛行為，致受有傷害而死亡，顯見被告等之過失行為與被害人之
      死亡結果間，具有相當因果關係。從而，本件事證明確，被告等犯行已堪認定
      。
（五）被告丁○○之選任辯護人雖聲請傳訊當日到場處理警員，調查當日證人甲○○
      、乙○○有在現場及其何以延誤四、五小時對被告戊○○做酒測，惟查被告戊○○之酒測時間為九十二年十二月廿八日上午二時五十五分，與被告丁○○抽
      血檢查時間為同日二時四十三分相差無幾（均見相驗卷第十七頁），並無延誤
      四、五小時之情形，且被告戊○○對證人甲○○、乙○○在場亦不否認，故本
      院認無調查之必要，附此敘明。
三、核被告等所為均係犯刑法第二百七十六條第一項之過失致人於死罪，被告丁○○
    並未領有駕駛執照，業據其當庭陳明，其無照駕駛致人死亡，應依道路交通管理
    處罰條例第八十六條第一項之規定加重其刑。又被告二人於肇事後犯罪未發覺前
    ，向到醫院處理之警員李璧池承認伊等為肇事者，有警員李璧池傳真至本院之車
    禍案件報告書附卷可參，並接受裁判，均應依法減輕其刑，被告丁○○部分並先
    加後減之。爰審酌被告等過失程度之輕重、肇事後態度及肇事後被告戊○○已與
    被害人家屬和解並賠償損害，被告丁○○則尚未與被害人家屬達成民事和解並賠
    償損害等一切情狀，分別量處如主文所示之刑，以資懲儆。末查被告戊○○前未
    曾受有期徒刑以上刑之宣告，有台灣高等法院被告全國前案紀錄表在卷可按，被
    告坦承犯行，深具悔意，其經此教訓，當知警惕而無再犯之虞，本院綜核各情，
    所宣告之刑，認以暫不執行為適當，併予宣告緩刑三年，以啟自新。
據上論斷，應依刑事訴訟法第二百九十九條第一項前段，刑法第二百七十六條第一項
、第六十二條前段、第七十四條第一款，道路交通管理處罰條例第八十六條第一款，
罰金罰鍰提高標準條例第一條前段，判決如主文。
本案經檢察官葉芳如到庭執行職務。
中      華      民      國      九十三    年    十一    月        八    日
                              台灣台中地方法院交通法庭
                                   審判長  法 官  許  金  樹
                                           法 官  郭  德  進
                                           法 官  王  靜  秋
右正本證明與原本無異。
如不服本判決，應於送達後十日內向本院提出上訴狀（須附繕本），上訴於台灣高等
法院台中分院。
                                          書記官
中      華      民      國  九十三    年    十一    月    十一    日
附錄論罪科刑法條
刑法第二百七十六條第一項
    因過失致人於死者，處二年以下有期徒刑、拘役或二千元以下罰金。
